【裁判字號】    89,交上訴,104
【裁判日期】    890927
【裁判案由】    公共危險等
【裁判全文】
臺灣高等法院刑事判決                          八十九年度交上訴字第一０四號
    上  訴  人
    即  被  告  甲○○
右上訴人因公共危險等案件，不服臺灣桃園地方法院八十九年度交易字第四六號，中
華民國八十九年三月二十日第一審判決（起訴案號：臺灣桃園地方法院檢察署八十八
年度偵字第一六五六０號）提起上訴，本院判決如左：
    主  文
原判決撤銷。
甲○○服用酒類，不能安全駕駛動力交通工具而駕駛，處有期徒刑月，如易科罰金
，以佰元折算壹日；又對於公務員依法執行職務時，施強暴，處有期徒刑陸月，如
易科罰金，以佰元折算壹日，應執行有期徒刑捌月，如易科罰金，以佰元折算壹
日。
    事  實
一、甲○○於民國八十八年十月二十五日晚間八時許，在桃園市○○○路、南華街口
    之海產店與友人喝酒作樂，至同日晚間十時許結束時，其吐氣所含酒精成分已高
    達每公０．九一毫克，顯然酒醉且不能安全駕駛動力交通工具，仍駕駛其所有車
    號Ｗ六－九七三三號自小客車，自該海產店前往同市○○路上某三溫暖休息，途
    中接獲友人行動電話再折返海產店而行經同市○○路時，因蛇行違規，為駕駛巡
    邏警機車在該路段執行勤務之桃園縣警察局桃園分局景福派出所值勤員警乙○○
    發覺，而驅車上前追趕並攔車稽查，甲○○見狀竟意圖阻礙乙○○稽查，非但未
    停車受檢，反而加速向前行駛逃避稽查，乙○○立即一路尾隨，多次以巡邏車警
    示燈、鳴警報器及閃光指揮棒指揮制止，甲○○不僅不聽勸阻，反於乙○○先後
    在其左右車窗外向其示意停車依法執行職務時，竟基於妨害公務之犯意，以汽車
    側邊衝撞乙○○之機車對之施以強暴行為，妨害其公務之執行，復為擺脫乙○○
    之追捕，竟於車行至三民路、博愛路交岔口時，迅速左轉逆向駛入博愛路再左轉
    南華街，嗣於同日晚間十一時許，在中山路與南華街口為警攔停捕獲。
二、案經桃園縣警察局桃園分局報請台灣桃園地方法院檢察署檢察官偵查起訴。
      理  由
一、右揭上訴人即被告甲○○酒醉駕車之事實，業據其於原審及本院審理時坦承不諱
    ，且事發後經警測試結果，被告吐氣所含酒精成份高達每公升０‧九一毫克乙節
    ，並有酒精濃度測定單影本一紙存卷可證（見偵查卷第六頁）。此依照交通部運
    輸研究所七十九年八月對駕駛人行為之研究（酒醉駕車對駕駛行為之分析研究）
    指出：吐氣每公升酒精含量零點二五mg等於血液中酒精濃度（Blood Al Cohol
    Concentration簡稱ＢＡＣ）百分之零點零五（亦即每１００ml血液中含５０mg
    酒精），而（１）ＢＡＣ到達百分之０．０３至百分之０．０５時，對駕駛能力
    之影響為：多數駕駛人心境逐漸虛幻不定、視覺與反應靈敏性減弱、對速度及距
    離的判斷力差；對行為之影響為：觀察力逐漸欠缺、心情漸趨輕鬆、自信心增加
    、多話、精神狀態處於陶醉感。（２）ＢＡＣ到達百分之０．０５至百分之０．
    ０８時，對駕駛能力之影響為：反應遲純、駕駛能力受損、遲而不決或決而不行
    。對心理行為之影響為：情緒鬆弛、感情與行為趨向誇張、肌肉不協調、精神處
    於興奮狀態。（３）ＢＡＣ到達百分之０．０８至百分之０．１５時，對駕駛能
    力之影響為：判斷力嚴重受到影響、能力與精神協調受損、駕駛之體能困難增加
    。對心理行為之影響為：產生情緒異常現象、步伐不平穩、言語不清、反應惡劣
    、記憶及判斷力受損、精神處於錯亂狀態。（４）超過百分之０．５，對駕駛人
    能力之影響為：無法開車。對心理行為之影響為：爛醉如泥、失去知覺可能致死
    、精神處於昏睡狀態。飲酒後吐氣０‧五五Mg/L相當於ＢＡＣ百分之０．１１，
    參酌上開說明，其判斷力、精神協調及駕駛體能、精神狀態等綜合判斷，已明顯
    達於不能安全駕駛程度。本件被告查獲時吐氣所含酒精成份既高達０‧九一毫克
    ，已如前述，超過０‧五五毫克甚多，被告服用酒類以致不能安全駕駛動力交通
    工具而駕駛之事實堪以認定。
二、訊之被告否認有妨害公務之犯行，辯稱：伊未蛇行，亦未衝撞警車，後照鏡係與
    警察拉扯而損壞掉落，且伊亦未逆向行駛云云。惟查，被告蛇行駕車為警發覺，
    繼而拒絕警察攔停稽查，並以車側邊衝撞警車，甚且逆向疾行逃避警方追捕等情
    ，迭據證人即執勤員警乙○○於檢察官偵訊時及原審審理時證述明確，（見偵查
    卷第二十一頁、原審卷第十八頁背面），參以被告於原審辯稱：因喝醉酒不知當
    時情形，於本院又改稱當時未喝醉酒，前後所供不一，加以證人乙○○係依法執
    行公務，與被告並無宿怨，當無誣陷之理？被告所辯為卸責之詞，不足採信，其
    妨害公務之犯行亦堪認定。至證人金鴻印於本院證述有關汽車後照鏡如何掉落乙
    節，因本院就該後照鏡掉落部分，並未採為認定事實之證據，此部分自無深究之
    必要，併此敘明。
三、核被告所為，係犯刑法第一百八十五條之三之服用酒類，不能安全駕駛動力交通
    工具而駕駛罪、第一百三十五條第一項之妨害公務罪。其所犯前開二罪間，罪名
    不同，且係於服用酒類，不能安全駕駛動力交通工具而駕駛，為逃避警員取締，
    警方追逐中，始臨時起意妨害公務，犯意各別，應分論併罰，公訴人認為該二罪
    間，有方法結果之牽連關係，為牽連犯，應從一重處斷，尚有未合。檢察官起訴
    書雖記載被告蛇行、逆向，對往來之車輛有遭撞及受傷之危險，原審並認為被告
    應成立刑法第一百八十五條第一項之公共危險罪。惟該條項所謂之他法，係指除
    損壞、壅塞以外之一切妨害通行方法。例如除去、移動或偽製通行標識，將人或
    舟、車，導入險路或不能迴轉之絕路等而言，本件被告固有蛇行、逆向等違反交
    通規則之行為，但其係於服用酒類後，對車輛之控制能力不足而蛇行，且為避免
   警方之追緝，而闖入單行道而逆向行駛，被告之行為固屬不當，但並無公共危險
    之故意，原審認為應論以公共危險，顯屬誤會。
四、原審對被告論罪科刑，固非無見，惟查：原審誤認被告另犯公共危險，已如前述
    ，自有未合，又原審認為被告所犯服用酒類，不能安全駕駛動力交通工具而駕駛
    罪與公共危險罪，有想像競合犯之關係，亦有未合。被告上訴否認犯行，指摘原
    判決不當，請求撤銷改云云，固無理由，為原判決既有可議，自應由本院將原判
    決撤銷。爰審酌被告明知酒後駕車對他人生命財產危害甚劇，卻仍無視可能之危
    害而執意開車，且犯後態度欠佳，拒與警方配合，進而對警員施暴，情節非輕，
    姑念被告現獨立扶養子女，有戶籍謄本在卷可稽，就其所犯服用酒類，不能安全
    駕駛動力交通工具而駕駛部分，量處有期徒刑三月，就其妨害公務部分，量處有
    期徒刑六月，均諭知易科罰金之折算標準，並定其應執行為有期徒刑八月，暨諭
    知易科罰金之折算標準（大法官會議釋字第三六六號解釋意旨參照）。
據上論斷，應依刑事訴訟法第三百六十九條第一項前段、第三百六十四條、第二百九
十九條第一項前段，刑法第一百八十五條之三、第一百三十五條第一項、第五十一條
第五款、第四十一條、罰金罰鍰提高標準條例第一條前段、第二條，判決如主文。
本案經檢察官呂丁旺到庭執行職務。
中    華    民    國    八十九    年      九        月      二十七      日
                            臺灣高等法院刑事第二十四庭
                                審判長法  官  陳  貽  男
                                      法  官  聶  齊  桓
                                      法  官  李  世  貴
右正本證明與原本無異。
不得上訴。
                                      書記官  魏  汝  萍
中    華    民    國    八十九    年      九        月      二十九      日
附錄本案論罪科刑法條：
刑法第一百八十五條之三
服用毒品、麻醉藥品、酒類或其他相類之物，不能安全駕駛動力交通工具而駕駛者，
處一年以下有期徒刑、拘役或三萬元以下罰金。
刑法第一百三十五條
對於公務員依法執行職務時，施強暴脅迫者，處三年以下有期徒刑、拘役或三百元以
下罰金。
意圖使公務員執行一定之職務或妨害其依法執行一定之職務或使公務員辭職而施強暴
脅迫者亦同。
犯前二項之罪，因而致公務員於死者，處無期徒刑或七年以上有期徒刑；致重傷者，
處三年以上、十年以下有期徒刑。


司法院資訊處製作；財團法人民間司法改革基金會備份。
